【裁判字號】    98,訴,524
【裁判日期】    981110
【裁判案由】    侵權行為損害賠償
【裁判全文】
臺灣嘉義地方法院民事判決               98年度訴字第524號
原      告  戊○○
            丁○○○
上 列 二人
共      同
訴訟代理人  周瑞鎧律師
複  代理人  甲○○    住台中市.
                        之4
被      告  乙○○    住雲林縣.
訴訟代理人  丙○○    住雲林縣.
上列當事人間侵權行為損害賠償事件，本院於民國98年10月27日
言詞辯論終結，判決如下：
    主  文
原告之訴及其假執行之聲請均駁回。
訴訟費用由原告負擔。
    事實及理由
壹、原告起訴主張：
一、被告於民國96年9 月21日19時40分許，駕駛車牌號碼5353－
    LT號自用小客車，沿嘉義市○區○○○道由西向東方向行駛
    ，從高鐵大道左轉嘉義市○○路時，不慎撞及沿高鐵大道由
    東向西行駛，由原告二人之女徐碧珠所駕駛之車牌號碼KYB-
    906 號重型機車，致徐碧珠人車倒地，經送往嘉義市基督教
    醫院救治，因出血性休克而於當日22時18分不治死亡，爰依
    民法第184 條等規定提起本訴。
二、按因故意或過失，不法侵害他人之權利者，負損害賠償責任
    ；不法侵害他人致死者，對於支出醫療及增加生活上需要之
    費用或殯葬費之人，亦應負損害賠償責任；被害人對於第三
    人負有法定扶養義務者，加害人對於該第三人亦應負損害賠
    償責任；不法侵害他人致死者，被害人之父、母，雖非財產
    上之損害，亦得請求賠償相當之金額，民法第184 條第1 項
    、第192 條第1 項、第2 項及第194 條，分別定有明文。被
    告過失行為與原告之女死亡結果，具有相當因果關係，是原
    告自得依前揭規定對被告主張侵權行為損害賠償，茲將請求
    項目與金額臚列如下：
  (一)殯葬費用：
    被害人徐碧珠殯葬費共計新台幣（下同）187,100 元，皆由
    原告戊○○支出。
  (二)扶養費用：
    原告戊○○係36年2 月20日出生，原告丁○○○係39年11月
    18日出生，於被害人徐碧珠96年9 月21日死亡時，原告戊○
    ○及丁○○○分別係60歲及57歲，平均餘命則分別為21.06
    年及28.95 年，以95年嘉義縣平每人每月消費支出額14,334
    元計算，依霍夫曼計算式扣除中間利息後，原告戊○○及丁
    ○○○之扶養費分別為2,514,081 元及3,134,184 元，而應
    對原告二人負扶養義務者，除被害人徐碧珠外，尚有生存之
    子女徐碧娥、徐貴美、徐細芳及徐安呈，應各盡5 分之1 之
    扶養義務，故被害人徐碧珠原應負擔之扶養金額各為502,81
    6 元及626,837 元。
  (三)精神慰撫金：
    原告老年喪女，白髮人送黑髮人，且被害人徐碧珠生前與前
    夫離異，子女監護權歸徐碧珠，故徐碧珠之子女自幼與原告
    共同生活，然因徐碧珠死亡造成祖孫分離，原告精神上受有
    莫大痛苦，爰各請求精神慰撫金1,000,000元。
  (四)肇事責任部分
    依道路安全交通規則第102 條第1 項第7 款規定，轉彎車應
    讓直行車先行，而本件被告為轉彎車輛未讓直行車先行，應
    負過失責任為百分之80，被害人徐碧珠則應負百分之20之過
    失責任。而原告二人已領取被害人徐碧珠汽車強制責任險死
    亡結付各375,000 元。綜上，經過失相抵並扣除原告二人已
    領取之汽車強制責任險理賠金額後，被告對原告戊○○及丁
    ○○○應負之損害賠償金額，應各為1,376,933 元及1,326,
    470 元。
三、並聲明：被告應給付原告戊○○及丁○○○各1,376,933 元
    及1,326,470 元，及均自起訴狀繕本送達翌日起至清償日止
    ，按年息百分之5 計算之利息；願供擔保請准宣告假執行；
    訴訟費用由被告負擔。
貳、被告陳述略以：
    當日其欲從高鐵嘉義站返回虎尾住處，途經高鐵大道與埤竹
    路口時停等紅燈，待左轉專用綠燈亮時才左轉埤竹路往北港
    路方向前進，行至高鐵大道往西之慢車道時，突然聽到車子
    右後方有擦撞聲音，其將車輛停在路旁下車查看，發現高鐵
    大道慢車道與埤竹路交岔路口有機車傾倒，被害人則趴倒在
    機車與慢車道的斑馬線之間。其並未違反交通號誌，車輛亦
    未與被害人騎乘之機車發生碰撞，疑係被害人未注意交通號
    誌誤闖紅燈，見到其駕駛之車輛緊急煞車而摔倒，向前滑行
    碰撞到其車輛下緣，且被告所涉傷害罪嫌部分，亦經嘉義地
    檢署檢察官為不起訴處分，因此本件被告並無肇事責任，原
    告請求無理由。並聲明：原告之訴駁回。
、本院得心證之理由：
一、原告主張被告於96年9 月21日19時40分許，駕駛車輛由高鐵
    大道左轉嘉義市○○路時，與騎乘機車沿高鐵大道由東向西
    行駛之徐碧珠發生碰撞，致徐碧珠人車倒地，經救治後仍於
    當日死亡等語，並提出道路交通事故現場圖、診斷證明書、
    相驗屍體證明書為證，被告對於被害人徐碧珠於前揭時地發
    生車禍事故而於當日死亡之事實，固不爭執，惟否認對事故
    發生有過失，辯稱：其遵守左轉號誌行進，並未與被害人騎
    乘之機車發生碰撞，疑似被害人摔倒後往前滑行碰到其車輛
    下緣等語。是本件首應審究者厥為：被告就本件車禍事故之
    發生，是否應負過失責任？
二、經查：
  (一)本案車禍發生地點位於嘉義市○○○道由東向西之機車道中
    央與埤竹路之交岔路口，被害人徐碧珠所駕駛之機車車頭嚴
    重凹陷破裂，且在被告駕駛車輛之右側車身留下擦痕之事實
    ，業經本院調閱嘉灣嘉義地方法院檢察署97年度偵續字第67
    號偵查卷宗（下稱偵查卷宗）所附之道路交通事故現場圖及
    交通事故現場照片13張足憑。由被害人徐碧珠所騎乘之機車
    車頭嚴重凹陷破裂乙節觀之，顯見當時撞擊力道甚大，惟被
    告所駕駛之車輛車損情況，僅有副駕駛座車門下緣有一處輕
    微的凹陷痕跡，與被害人徐碧珠所騎乘機車之車頭嚴重毀損
    狀況，顯不相當，且被害人徐碧珠所騎乘之機車撞擊位置係
    位於車頭正面，然被告所駕駛之自小客車之車損位置係位於
    副駕駛座車門下緣，高度亦不相符，是被害人徐碧珠騎乘之
    機車是否係遭被告駕駛之車輛強力撞擊而致人車倒地受傷乙
    節，尚屬有疑。況參諸被害人徐碧珠機車之刮地痕係由東北
    方向往西南方向，而被告車輛之擦撞位置則在車輛右側至右
    後側，比對上開機車刮地痕、車輛擦撞痕跡及兩車行進方向
    ，堪認被告已左轉南北向與埤竹路平行後，被害人機車始擦
    撞到被告之車輛，則被告於高鐵大道左轉埤竹路時，其當時
    之前方車況應無對向來車，亦難認被告於左轉時時有何未注
    意車前狀況之過失。
  (二)且本件經送臺灣省嘉雲區車輛行車事故鑑定委員會鑑定結果
    ，認：因肇事時之該路口號誌設計運作不明，該會未便鑑定
    等語，有該會96年11月8 日嘉雲鑑960638字第0965803735號
    函附於偵查卷宗可稽；經再送臺灣省車輛行車事故覆議鑑定
    委員會鑑定結論認為：本案肇事地點設有左轉專用保護時相
    之行車管制號誌正常運作之交岔路口，兩車行車方向不同雙
    方應遵守之號誌時相自不相同，孰方未遵守號誌指示行駛應
    為本案之肇事原因。惟因重機車駕駛人徐君業已死亡，僅有
    小客車駕駛人林君稱亮左轉綠燈後左轉之一方供詞，且由現
    有跡證資料無法研判確認孰方未遵守號誌指示（闖紅燈）行
    駛，故本案涉及號誌問題，本會未便據予明確覆議，亦有該
    會97年3 月4 日覆議字第0976200803函附於偵查卷宗可按。
    依前開鑑定結果，均無法認定本件車禍是否係由被告未遵守
    號誌行駛所致，亦未認定被告另有其他違反道路交通相關法
    規之行為。
  (三)而依原告所舉前揭證據、被害人徐碧珠機車刮地痕、機車倒
    地位置、被告車輛擦撞位置及高度等綜合判斷，原告所主張
    被害人徐碧珠係遭被告駕駛之車輛撞擊，致生死亡結果乙節
    ，尚不足以使本院完全確信其主張為真實並產生堅強之心證
    。
肆、綜上所述，原告雖主張被告轉彎車未讓直行車先行而訴請被
    告負損害賠償責任，惟本院參酌上開偵查卷宗所附之現場照
    片、現場圖、道路交通事故調查報告表、機車刮地痕、機車
    倒地位置、被告車輛擦撞位置及高度等證據，尚難認被告有
    何過失行為而應負損害賠償責任。從而，原告依侵權行為之
    法律關係，請求被告應給付原告戊○○及丁○○○各1,376,
    933 元及1,326,470 元，及均自起訴狀繕本送達翌日起至清
    償日止，按年息百分之5 計算之利息，洵非有據，自應予駁
    回。又原告之訴既經駁回，其假執行之聲請亦失所附麗，應
    併予駁回。
伍、本件判決結果已臻明確，兩造其餘攻擊防禦方法及舉證，經
    本院斟酌後，認與判決結果無影響，爰不一一論述，供此敘
    明。
陸、據上論結，本件原告之訴無理由，依民事訴訟法第78條，判
    決如主文。
中    華    民    國    98    年    11    月    10    日
                      民二庭法  官  林中如
以上正本係照原本作成
如對本判決上訴須於判決送達後20日內向本院提出上訴狀
中    華    民    國    98    年    11    月    10    日
                            書記官  黃意雯


司法院資訊處製作；財團法人民間司法改革基金會備份。
